【裁判字號】    99,事聲,62
【裁判日期】    990927
【裁判案由】    聲明異議
【裁判全文】
臺灣基隆地方法院民事裁定              99年度事聲字第62號
異  議  人  台新國際商業銀行股份有限公司
即  債權人
法定代理人  甲○○
相  對  人  乙○○
即  債務人
上列當事人間請求假扣押事件，異議人對於本院司法事務官於民
國99年8 月27日所為99年度司裁全字第54號裁定提出異議，本院
裁定如下：
    主  文
原裁定廢棄。
聲請及異議程序費用均由相對人負擔。
    理  由
一、按當事人對於司法事務官處理事件所為之終局處分，得於處
    分送達後10日之不變期間內，以書狀向司法事務官提出異議
    ；司法事務官認前項異議有理由時，應另為適當之處分；認
    異議為無理由者，應送請法院裁定之；法院認該異議為有理
    由時，應為適當之裁定，認異議為無理由者，應以裁定駁回
    之，民事訴訟法第240 條之4 第1 項至第3 項分別定有明文
    。又依本編規定，應為抗告而誤為異議者，視為已提起抗告
    ；應提出異議而誤為抗告者，視為已提出異議，同法第495
    條亦定有明文。本件異議人就本院民事執行處司法事務官於
    民國99年8 月27日所為99年度司裁全字第54號假扣押裁定之
    終局處分，聲明不服而提出抗告，核屬應提出異議而誤為抗
    告，應視為已提出異議，又其異議核與上開條文規定相符，
    合先敘明。
二、異議人聲請及異議意旨略以：相對人向伊以信用貸款方式借
    款，雙方於96年3 月28日協議自96年4 月26日起至清償日止
    ，按年息百分之12計算之利息，就相對人所積欠之新台幣（
    下同）325,509 元，分84期，每月26日分期償還，惟相對人
    未按期給付，迄至99年8 月18日止，尚積欠304,649 元未清
    償，而相對人所有之不動產業經鈞院拍賣拍定並即將分配案
    款，若未予以假扣押，而任其處分，恐日後有不能強制執行
    或甚難執行之虞，爰依法聲明異議請求廢棄原裁定等語。
三、按債權人就金錢請求或得易為金錢請求之請求，日後有不能
    強制執行或甚難執行之虞，欲保全強制執行者，得聲請假扣
    押，民事訴訟法第522 條第1 項、第523 條第1 項定有明文
    。次按，請求及假扣押之原因，應釋明之；前項釋明如有不
    足，而債權人陳明願供擔保或法院認為適當者，法院得定相
    當之擔保，命供擔保後為假扣押，民事訴訟法第526 條第1
    、2 項亦定有明文。故債權人聲請假扣押應就其請求及假扣
    押之原因加以釋明，兩者缺一不可。該項釋明如有不足而債
    權人陳明願供擔保或法院認為適當者，法院始得定相當之擔
    保，命供擔保後為假扣押。若債權人就其請求及假扣押之原
    因有一項未予釋明，法院即不得為命供擔保後假扣押之裁定
    。又稱「釋明」者，係使法院就某事實之存否，得到「大致
    為正當」之心證為已足，與「證明」係當事人提出之證據方
    法，足使法院產生堅強心證，可以確信其主張為真實者，尚
    有不同。
四、經查，本件異議人主張相對人積欠其借款325,509 元，兩造
    雖曾協議，但相對人未按期履行，迄至99年8 月18日止，尚
    欠304,649 元未清償等情，業據其提出帳戶明細、協議書、
    信用貸款申請書、約定書等件為證，堪認就假扣押之請求已
    為相當之釋明；而相對人所有之不動產業經本院以98年度司
    執字第11548 號案為拍賣且將分配案款乙情，據本院依職權
    調閱本院98年度司執第11548 號執行卷核閱屬實，復相對人
    名下亦無其他所得或財產資料，有稅務電子閘門財產所得調
    件明細表附卷可憑，且相對人未清償之債務，現亦正遭聲請
    強制執行，足徵相對人之財產確已不足清償所欠債務，恐有
    不能強制執行或甚難強制執行之虞，是異議人就假扣押之原
    因亦盡釋明之責，且異議人復陳明願供擔保以代釋明之不足
    ，揆諸前揭規定及說明，其釋明縱有不足，擔保亦足以補足
    之。從而，原裁定以異議人未釋明「假扣押之原因」，駁回
    異議人假扣押之聲請，尚有未洽。聲明異議意旨指摘原裁定
    不當，求予廢棄，為有理由。
五、據上論結，本件聲明異議為有理由，爰依民事訴訟法第240
    條之4第3項前段、第95條、第78條，裁定如主文。
中    華    民    國    99    年    9    月    27    日
                  民事庭法  官  周霙蘭
以上正本係照原本作成。
如對本裁定抗告，應於本裁定送達後10日內，向本院提出抗告狀
，並繳納抗告費新臺幣1000元。
中    華    民    國    99    年    9     月    27    日
                        書記官  王毓嫻

司法院資訊處製作；財團法人民間司法改革基金會備份。
